臺灣宜蘭地方法院民事簡易判決  
111年度羅簡字第256號
原      告  南山產物保險股份有限公司

法定代理人  蔡漢凌  
訴訟代理人  黃嘉德  
            徐博鈞  
被      告  莊智凱  

上列當事人間侵權行為損害賠償事件，本院於民國111年9月6日
言詞辯論終結，判決如下︰
    主  文
一、被告應給付原告新臺幣（下同）13萬473元，及自111年7月7
    日起至清償日止，按週年利率百分之5計算之利息。
二、原告其餘之訴駁回。
三、訴訟費用1,990元由被告負擔百分之69即1,373元，餘由原告
    負擔。
四、本判決第1項得假執行。但被告如以13萬473元為原告預供擔
    保後，得免為假執行。
    事實及理由
一、原告主張：被告於109年10月16日18時30分許駕駛車號000-0
    000號自用小客車（下稱肇事車輛），行經宜蘭縣○○鄉○○路0
    00號前，因疏於行車注意，碰撞停放路旁由原告承保之車號
    000-0000號自用小客車（下稱系爭車輛），造成系爭車輛受
    損，經送廠修復，實際支出工資新臺幣（下同）4萬531元、
    烤漆4萬7,329元、零件10萬2,050元，合計18萬9,910元。被
    告因過失致原告承保之系爭車輛受損，應依民法第184條第1
    項前段及第191條之2規定對系爭車輛之所有權人負賠償責任
    。原告已依保險契約理賠完畢，自得依保險法第53條規定代
    位請求被告賠償損害。爰聲明求為命被告給付原告18萬9,91
    0元，及自起訴狀繕本送達翌日起至清償日止，按週年利率5
    %計算之利息。
二、被告則抗辯：對於本件事故應負全部過失責任無意見，但目
    前無能力還款，請求駁回原告之訴。
三、得心證之理由：
  ㈠按因故意或過失，不法侵害他人之權利者，負損害賠償責任
    ；汽車、機車或其他非依軌道行駛之動力車輛，在使用中加
    損害於他人者，駕駛人應賠償因此所生之損害，民法第184
    條第1項前段、第191條之2前段分別定有明文。次按被保險
    人因保險人應負保險責任之損失發生，而對於第三人有損失
    賠償請求權者，保險人得於給付賠償金額後，代位行使被保
    險人對於第三人之請求權；但其所請求之數額，以不逾賠償
    金額為限，保險法第53條第1項亦有明定。查，原告主張之
    上開事實，業據其提出宜蘭縣政府警察局羅東分局廣興派出
    所道路交通事故當事人登記聯單（見本院卷第10頁）、行照
    （見本院卷第9頁）、估價單（見本院卷第11頁至第16頁）
    、發票（見本院卷第19頁）、車損照片（見本院卷第17頁至
    第18頁）、汽車保險理算書（見本院卷第7頁）等件為證，
    並經本院調閱宜蘭縣政府警察局羅東分局111年6月15日警羅
    交字第1110015649號函檢附之事故現場圖、調查紀錄表及現
    場相片等資料核閱無訛（見本院卷第21頁至第27頁），且為
    被告所不爭執，自堪信原告之主張為真正。是被告因使用車
    輛加損害於系爭車輛，致系爭車輛受損，復難認被告對於防
    止損害之發生已盡相當之注意，且被告之過失行為與系爭車
    輛之車損結果，亦有相當因果關係，是被告自應就本件事故
    負損害賠償責任。原告承保系爭車輛並給付賠償金額，即得
    代位行使對被告之侵權行為損害賠償請求權。
　㈡又按不法毀損他人之物者，被害人得請求賠償其物因毀損所
    減少之價額，民法第196條分別定有明文；而依民法第196條
    請求賠償物被毀損所減少之價額，得以修復費用為估定之標
    準，但以必要者為限（例如：修理材料以新品換舊品，應予
    折舊），此有最高法院77年度第9次民事庭會議決議可資參
    照。查原告主張系爭車輛修理費用共18萬9,910元（包含工
    資費用4萬531元、烤漆費用4萬7,329元、零件費用10萬2,05
    0元）等情，業據提出估價單、發票為憑（見本院卷第11頁
    至第16頁、第19頁）。其中工資費用4萬531元及烤漆費用4
    萬7,329元，無折舊問題。而系爭車輛有關零件部分之修復
    ，既以新零件更換被損害之舊零件，則在計算損害賠償額時
    ，自應將零件折舊部分予以扣除，始屬必要修復費用。是本
    院參酌行政院所頒固定資產耐用年數表及固定資產折舊率之
    規定，「非運輸業用客車、貨車」之耐用年數為5年，依定
    率遞減法每年折舊1,000分之369，另依營利事業所得稅查核
    準則第95條第6項規定「固定資產提列折舊採用定率遞減法
    者，以1年為計算單位，其使用期間未滿1年者，按實際使用
    之月數相當於全年之比例計算之，不滿1月者，以1月計」。
    又行政院所頒「固定資產耐用年數表」、「固定資產折舊率
    表」雖係為課稅之用，但在折舊計算，尚非不得引為計算之
    客觀依據。是據此計算，系爭車輛自出廠日107年（西元201
    8年）12月（見本院卷第9頁行車執照），迄本件事故發生時
    即109年10月16日，已使用1年11月，則零件扣除折舊後之修
    復費用為4萬2,613元（詳如附表計算式）。是系爭車輛必要
    回復原狀費用應為13萬473元（即40531元＋47329元＋42613元
    ）。
　㈢末按給付無確定期限者，債務人於債權人得請求給付時，經
    其催告而未為給付，自受催告時起，負遲延責任。其經債權
    人起訴而送達訴狀，與催告有同一之效力；又遲延之債務，
    以支付金錢為標的者，債權人得請求依法定利率計算之遲延
    利息；應付利息之債務，其利率未經約定，亦無法律可據者
    ，週年利率為5%，民法第229條第2項、第233條第1項前段及
    第203條，分別定有明文。被告經原告起訴請求賠償上開損
    害而未為給付，原告自得依上開規定，請求被告加付遲延利
    息。從而，原告請求被告給付自起訴狀繕本送達被告之翌日
    即111年7月7日（見本院卷第31頁送達證書）起至清償日止
    ，按週年利率5%計算之利息，為有理由。
四、綜上所述，原告承保系爭車輛並已給付保險金額，即得代位
    行使對被告之侵權行為損害賠償請求權。從而，原告依保險
    法第53條、民法第184條第1項、第191條之2前段，請求被告
    給付13萬473元，及自111年7月7日起至清償日止，按週年利
    率5%計算之利息，為有理由，應予准許；逾此範圍之請求，
    為無理由，應予駁回。
五、本件就原告勝訴部分，係依民事訴訟法第427條第1項訴訟適
    用簡易程序所為被告敗訴之判決，爰依同法第389條第1項第
    3款規定，本於職權宣告假執行，並依同法第392條第2項之
    規定，依職權宣告被告如預供擔保，得免為假執行。
六、訴訟費用負擔之依據：民事訴訟法第79條。本件訴訟費用額
    ，依後附計算書確定如主文第3項所示。
中　　華　　民　　國　　111 　年　　9 　　月　　20　　日
                    羅東簡易庭　法　官　蔡仁昭
以上正本係照原本作成。
如對本判決上訴，須於判決送達後二十日之不變期間內，向本院
提出上訴狀（應附繕本）。如委任律師提起上訴者，應一併繳納
上訴審裁判費。
中　　華　　民　　國　　111 　年　　9 　　月　　20　　日
                                書記官　劉婉玉
附表：
折舊時間           金額
第1年折舊值        102,050×0.369=37,656
第1年折舊後價值    102,050-37,656=64,394
第2年折舊值        64,394×0.369×(11/12)=21,781
第2年折舊後價值    64,394-21,781=42,613


 計  算  書
項        目             金   額（新臺幣）       備註
第一審裁判費                  1,990元
合        計                  1,990元